【裁判字號】    98,簡上,245
【裁判日期】    990107
【裁判案由】    違反家庭暴力防治法
【裁判全文】
臺灣屏東地方法院刑事判決             98年度簡上字第245號
上  訴  人  乙○○
即  被  告
上列被告因違反保護令案件，不服本院98年度簡字第868 號中華
民國98年7 月31日刑事簡易判決（原聲請簡易判決處刑案號：98
年度偵字第3376號）提起上訴，本院管轄之第二審合議庭認不得
以簡易判決處刑，改依通常程序審理，自為第一審判決如下：
    主  文
原判決撤銷。
乙○○無罪。
    理  由
一、聲請簡易判決處刑意旨略以：被告乙○○係丙○○之前夫（
    現已離婚），2 人間具有家庭暴力防治法第3 條第1 款所定
    之家庭成員關係。被告曾於民國97年9 月12日（聲請簡易判
    決處刑書誤載為15日）經本院依家庭暴力防治法第14條規定
    ，以97年度家護字第414 號民事通常保護令裁定令其不得對
    丙○○實施身體或精神上不法侵害行為，不得直接或間接對
    丙○○為騷擾之聯絡行為，保護令之有效期間為1 年，詎被
    告於98年4 月30日23時20分許，在屏東市○○里○○街74巷
    3 號5 樓之2 當時住處，以手敲打丙○○之房門，並不斷以
    「幹妳娘，臭雞巴，我會跟妳同歸於盡」等語辱罵丙○○，
    直至警方據報趕至上址，方停止辱罵，而違反本院所為上開
    保護令。因認被告涉犯家庭暴力防治法第61條第1 、2 款之
    違反保令罪嫌云云。
二、按被告以外之人於審判外之陳述，雖不符刑事訴訟法第159
    條之1 至第159 條之4 之規定，而經當事人於審判程序同意
    作為證據，法院審酌該言詞陳述或書面陳述作成時之情況，
    認為適當者，亦得為證據。當事人、代理人或辯護人於法院
    調查時知有第159 條第1 項不得為證據之情形，而未於言詞
    辯論終結前聲明異議者，視為有前項之同意，同法第159 條
    之5 第1 、2 項定有明文。立法意旨在於傳聞證據未經當事
    人之反對詰問予以核實，原則上先予排除，惟若當事人已放
    棄反對詰問權，於審判程序中表明同意該等傳聞證據可作為
    證據，基於尊重當事人對傳聞證據之處分權，及證據資料愈
    豐富，愈有助於真實發見之理念，且強化言詞辯論主義，使
    訴訟程序得以順暢進行，上開傳聞證據亦均具有證據能力。
    查本案據以認定被告犯罪事實存否之被告以外之人之言詞或
    書面陳述，被告及檢察官於本院審理時，均同意作為證據，
    且於本院言詞辯論終結前，均未聲明異議，而本院審酌該言
    詞陳述及書面陳述作成之情況，未見有何不適當之情形，故
    依前開規定，均得為證據。
三、再按犯罪事實應依證據認定之，無證據不得認定其犯罪事實
    ；又不能證明被告犯罪者，應諭知無罪之判決，刑事訴訟法
    第154 條第2 項、第301 條第1 項分別定有明文；而認定不
    利於被告之事實，須依積極證據，苟積極證據不足為不利於
    被告事實之認定時，即應為有利於被告之認定，更不必有何
    有利之證據；又事實之認定，應憑證據，如未能發現相當證
    據，或證據不足以證明，自不能以推測或擬制之方法，以為
    裁判之基礎（最高法院分30年上字第816 號、40年臺上字第
    86號判例意旨參照）。次按被害人就被害經過所為之陳述，
    其目的在於使被告受刑事訴追處罰，與被告處於絕對相反之
    立場，其陳述或不免渲染、誇大。是被害人縱立於證人地位
    具結而為指證、陳述，其供述證據之證明力仍較與被告無利
    害關係之一般證人之陳述為薄弱。從而，被害人就被害經過
    之陳述，除須無瑕疵可指，且須就其他方面調查又與事實相
    符，亦即仍應調查其他補強證據以擔保其指證、陳述確有相
    當之真實性，而為通常一般人均不致有所懷疑者，始得採為
    論罪科刑之依據，非謂被害人已踐行人證之調查程序，即得
    恝置其他補強證據不論，逕以其指證、陳述作為有罪判決之
    唯一證據（最高法院61年台上字第3099號判例意旨、92年度
    台上字第2984號、95年度台上字第6017號判決意旨參照）。
    另按刑事訴訟法第161 條第1 項規定：檢察官就被告犯罪事
    實，應負舉證責任，並指出證明之方法。因此，檢察官對於
    起訴之犯罪事實，應負提出證據及說服之實質舉證責任。倘
    其所提出之證據，不足為被告有罪之積極證明，或其指出證
    明之方法，無從說服法官以形成被告有罪之心證，基於無罪
    推定之原則，自應為被告無罪判決之諭知（最高法院92年度
    台上字第128號判例意旨參照）。
四、檢察官起訴認被告乙○○涉有上開違反保護令犯行，係以被
    害人丙○○於警詢時指述之被害經過，以及到場處理之員警
    林進南之偵查報告、本院97家護字第414 號民事通常保護令
    、個人戶籍資料查詢結果、現場照片3 張等為據。訊據被告
    堅決否認有何違反保護令犯行，辯稱：98年4 月30日伊收到
    法院判決離婚之判決，晚上伊要與丙○○商量房子的歸屬，
    伊因此敲丙○○的房門，但丙○○不應門，而伊只敲了幾下
    而已，並無叫罵，也沒有向她說要同歸於盡的話。警察到場
    時，伊還在客廳看電視，吃水果。伊當晚並無違反保護令之
    行為等語。經查：
  (一)屏東縣政府警察局屏東分局民和派出所警員林進南於98年5
    月1 日製作而呈報檢察官記載其於98年4 月30日23時30分接
    獲電話報案，而前往現場處理並聽聞自被害人丙○○指述被
    害經過之偵查報告（見警卷第2 頁），檢察官用以證明被告
    之犯罪事實，惟查，依據該偵查報告內容，係員警林進南到
    場後，依其親身經歷之事實所製作，其自係居於證人地位，
    該報告屬證人之書面陳述。該書面陳述，為被告以外之人，
    於審判外之書面陳述，依刑事訴訟法第159 條第1 項規定，
    除法律有規定者外，不得作為證據。又該項書面陳述，並不
    屬於同法第159 條之1 至第159 條之4 規定之可採為證據之
    審判外陳述，且與刑事訴訟法係採直接審理及言詞審理之本
    旨有違，尚不得因當事人同意而採為推論犯罪事實之依據。
    故該偵查報告不得採為被告不利認定之依據，合先敘明（最
    高法院95年度台上字第1616號、97年度台上字第6294號判決
    意旨參照）。
  (二)另被告固坦承與丙○○原係夫妻關係，並明知受有內容為不
    得對丙○○實施身體上或精神上不法侵害之行為，不得直接
    或間接對於丙○○為騷擾之聯絡行為，保護令有效期間為1
    年之本院97年9 月12日97年度家護字第414 號民事通常保護
    令之事實，並有被告之個人戶籍資料查詢結果、及上開保護
    令裁定影本等附卷可憑，惟堅決否認有何違反保護令之行為
    ，業如上述。
  (三)而就被告是否有違反保護令之行為？被害人丙○○於警詢時
    指述稱：98年4 月30日23時30分，被告返家即到伊房間以手
    敲打伊的房門，並以台語罵三字經幹妳娘、臭雞巴，並說他
    會跟伊同歸於盡，且不斷叫罵直到警方到場時才停止叫罵。
    當時伊躲在房間內未予理會，當時尚有伊二女兒甲○○與伊
    在房間內，當時伊正想報警請警方處理，警方就已到現場等
    語（見98年5 月1 日警詢，警卷第6-8 頁）。而於本院審理
    時，經蒞庭實施公訴之檢察官聲請傳喚丙○○及甲○○2 人
    作證，2 人到庭後受訊問時，則均依刑事訴訟法第180 條第
    1 項第1 款規定拒絕證言（見本院98年12月24日審判筆錄第
    29 頁 ）。另卷附現場照片3 張（見警卷第16、17頁），則
    僅係案發現場房門之照片，而尚無法佐證被害人丙○○上開
    於警詢時指述之被害經過確與事實相符。此外，又無其他證
    據可證明被害人丙○○上開指述與事實相符，參諸上開說明
    ，即不能僅以被害人丙○○於警詢時之指述，即遽認被告確
    有於上開時、地違反保護令之事實。
五、綜上所述，檢察官所舉之證據，不足以證明被告有聲請簡易
    判決處刑意旨所指之違反保護令犯行，無從使本院形成不致
    有所懷疑，而得確信被告有檢察官所指犯行之有罪心證。此
    外，復查無其他積極證據足以證明被告確有檢察官所指之違
    反保護令犯行，本件應屬不能證明被告犯罪，揆諸前揭說明
    ，依法自應為被告無罪判決之諭知。原審未察，遽對被告論
    罪科刑，容有未恰，被告否認犯罪上訴指摘原判決不當，為
    有理由，自應撤銷原判決，並依法諭知被告無罪之判決。
六、末按檢察官聲請以簡易判決處刑之案件，經法院認為有第45
    1 條之1 第4 項但書之情形者，應適用通常訴訟程序審判之
    ，刑事訴訟法第452 條定有明文；且對於簡易判決之上訴，
    準用刑事訴訟法第3 編第1 章及第2 章之規定，管轄第二審
    之地方法院合議庭受理簡易判決上訴案件，應依通常程序審
    理。其認案件有刑事訴訟法第452 條之情形者，應撤銷原判
    決，逕依通常程序為第一審判決，法院辦理刑事訴訟簡易程
    序案件應行注意事項第14項亦規定詳盡。本件經本院審理後
    ，認被告應為無罪之諭知，已如前述，而有刑事訴訟法第45
    1 條之1 第4 項但書第3 款之情形，故依前揭規定，應由本
    院合議庭逕依通常程序審理後，自為第一審判決，檢察官或
    被告如不服本判決，仍得於法定上訴期間內，向管轄之第二
    審法院提起上訴，附此敘明。
據上論斷，應依刑事訴訟法第452 條、第455 條之1 第1 項、第
3 項、第369 條第1 項、第364 條、第301 條第1 項前段，判決
如主文。
本案經檢察官潘國威到庭執行職務。
中    華    民    國    99    年    1     月    7     日
                    刑事第三庭  審判長法  官  邱明弘
                                      法  官  陳怡先
                                      法  官  李珮妤
以上正本證明與原本無異。
如不服本判決應於收受送達後10日內向本院提出上訴書狀，並應
敘述具體理由；如未敘述上訴理由者，應於上訴期間屆滿後20日
內向本院補提理由書（均須按他造當事人之人數附繕本）「切勿
逕送上級法院」。
中    華    民    國    99    年    1     月    7     日
                                      書記官  史安琪

司法院資訊處製作；財團法人民間司法改革基金會備份。
